【裁判字號】    98,家他,34
【裁判日期】    980410
【裁判案由】    依職權裁定確定訴訟費用額
【裁判全文】
臺灣板橋地方法院民事裁定              98年度家他字第34號
相對人  即
原      告
即反訴被告  乙○○
訴訟代理人  張麗真律師
相對人  即
被      告
即反訴原告  甲○○
訴訟代理人  王耀星律師
上列當事人間請求確認婚姻關係不成立等事件，業經終局判決確
定，本院依職權裁定確定訴訟費用額如下：
    主    文
相對人即原告即反訴被告乙○○應向本院繳納訴訟費用額新臺幣
貳萬壹仟壹佰伍拾陸元。
相對人即被告即反訴原告甲○○應向本院繳納訴訟費用額新臺幣
壹拾萬貳仟陸佰陸拾玖元。
    理    由
一、按經准予訴訟救助者，於終局判決確定或訴訟不經裁判而終
    結後，第一審受訴法院應依職權以裁定確定訴訟費用額，向
    應負擔訴訟費用之當事人徵收之；其因訴訟救助暫免而應由
    受救助人負擔之訴訟費用，並得向具保證書人為強制執行，
    民事訴訟法第114 條第1 項定有明文。次按原告撤回其訴者
    ，訴訟費用由原告負擔。其於第一審言詞辯論終結前撤回者
    ，得於撤回後3 個月內聲請退還該審級所繳裁判費三分之二
    ；前項規定，於當事人撤回上訴或抗告者準用之，同法第83
    條亦定有明文
二、經查，兩造間請求確認婚姻關係不成立等事件，前經本院97
    年度家救字第13號裁定，准對相對人即被告即反訴原告甲○
    ○予以訴訟救助，相對人即被告即反訴原告甲○○因而暫免
    繳納裁判費。現上開請求確認婚姻關係不存在等事件業經本
    院以96年度婚字第1275號判決確認原告與被告之婚姻關係不
    存在，「本訴訴訟費用由被告負擔」「反訴訴訟費用由反訴
    被告負擔百分之二十四，餘由反訴原告負擔」。嗣反訴原告
    對該判決不服而提起第二審上訴，本訴上訴部分：請求原判
    決廢棄，被上訴人第一審之訴駁回；反訴上訴部分：請求原
    判決不利於上訴人部分廢棄，上開廢棄部分請准上訴人與被
    上訴人離婚，被上訴人應再給付上訴人650 萬元。嗣相對人
    即被告即反訴原告於本件第二審言詞辯論終結前撤回上訴，
    第一審判決於98年2 月10日確定在案。是本件訴訟已終結，
    揆諸前揭民事訴訟法第114 條第1 項前段規定，自應由本院
    依職權以裁定確定並向兩造徵收應負擔之訴訟費用。
三、就相對人即原告即反訴被告乙○○部分，查本件反訴應徵收
    第一審裁判費21,156元（非財產權離婚請求部分徵收3,000
    元，財產權請求部分徵收85,150元，反訴訴訟費用由相對人
    即原告即反訴被告負擔百分之二十四，88,150元24/100＝
    21,156 元） 。
四、就相對人即被告即反訴原告甲○○部分，查本件本訴應徵收
    第一審裁判費3,000 元（由相對人即原告即反訴被告預納，
    本院不再徵收此部分裁判費），而本件反訴部分應徵收第一
    審裁判費新臺幣66,994元（非財產權離婚請求部分徵收3,00
    0 元，財產權請求部分徵收85,150元，反訴訴訟費用由相對
    人即反訴被告負擔百分之二十四，餘由相對人即被告即反訴
    原告負擔，即88,150元76/100＝66,994元）。又查，本件
    應徵收第二審裁判費107,025 元（本訴部分：按第一審裁判
    費加徵十分之五，即4,500 元；反訴部分：非財產權離婚請
    求部分按第一審裁判費加徵十分之五，即4,500 元，財產權
    請求部分，訴訟標的價額為650 萬元，應徵第二審裁判費98
    ,025 元 ，第二審應繳裁判費用合計107,025 元），相對人
    即被告即反訴原告於第二審辯論終結前撤回上訴，扣除相對
    人即被告即反訴原告得聲請退還之第二審裁判費三分之二後
    ，相對人即被告即反訴原告應向本院繳納第二審之訴訟費用
    三分之一即35,675元（107,025 元1/3 ＝35,675元）。準
    此，相對人即被告即反訴原告就本件訴訟應負擔之第一、二
    審裁判費合計新臺幣102,669 元（即66,994元＋35,675元＝
    102,669 元）。
五、爰依民事訴訟法第83條、第114 條第1 項前段，裁定如主文
    。
中    華    民    國    98    年    4    月    10    日
                  家事法庭  法  官  毛崑山
以上正本證明與原本無異
如不服本裁定應於送達後10日內向本院提出抗告狀，並應繳納抗
告裁判費新臺幣1,000元整。
中    華    民    國    98    年    4    月    10    日
                            書記官  廖宮仕
計算書：
┌───────┬────────┬──────────┐
│項        目  │金   額 (新臺幣)│ 備              註 │
├───────┼────────┼──────────┤
│一、相對人即原│合計21,156元    │                    │
│告即反訴被告部│                │                    │
│分            │                │                    │
├───────┼────────┼──────────┤
│              │21,156元        │受訴訟救助人即相對人│
│甲、第一審反訴│(3,000+85,150)│即被告即反訴原告因准│
│裁判費        │百分之二十四    │予訴訟救助而暫免負擔│
│              │                │。                  │
├───────┼────────┼──────────┤
│二、相對人即被│合計102,669元   │                    │
│告即反訴原告部│                │                    │
│分            │                │                    │
│              │                │                    │
├───────┼────────┼──────────┤
│甲、第一審反訴│66,994元        │受訴訟救助人即相對人│
│裁判費        │(3,000+85,150)│即被告即反訴原告因准│
│              │百分之七十六    │予訴訟救助而暫免負擔│
│              │                │。                  │
├───────┼────────┼──────────┤
│乙、第二審本訴│1,500元         │受訴訟救助人即相對人│
│上訴裁判費    │(4,500三分之一│即被告即反訴原告因准│
│              │)               │予訴訟救助而暫免負擔│
│              │                │。                  │
├───────┼────────┼──────────┤
│丙、第二審上訴│34,175元        │受訴訟救助人即相對人│
│裁判費        │(4,500+98,025)│即被告即反訴原告因准│
│              │三分之一        │予訴訟救助而暫免負擔│
│              │                │。                  │
├───────┴────────┴──────────┤
│  本院96年度婚字第1275號判決，「本訴訴訟費用由被告負擔│
│  」、「反訴訴訟費用由反訴被告負擔百分之二十四，餘由反│
│  訴原告負擔」。又因相對人即被告即反訴原告就第一審判決│
│  本反訴部分均上訴，並於第二審言詞辯論終結前，相對人即│
│  被告即反訴原告撤回上訴。                            │
│一、相對人即原告即反訴被告乙○○部分：                │
│甲、第一審裁判費部分：                                │
│    第一審之裁判費為21,156元（非財產權離婚請求部分徵收│
│    3,000 元，財產權請求部分徵收85,150元，反訴訴訟費用│
│    由相對人即反訴被告原告負擔百分之二十四，88,150元│
│    24/100＝21,156元）。                              │
│二、相對人即被告即反訴原告甲○○部分：                │
│甲、第一審反訴部分：                                  │
│    第一審之裁判費為66,994元（非財產權離婚請求部分徵收│
│    3,000 元，財產權請求部分徵收85,150元，反訴訴訟費用│
│    由相對人即原告即反訴被告負擔百分之二十四，餘由相對│
│    人即被告即反訴原告負擔，即88,150元76/100＝66,994│
│    元）。                                            │
│乙、第二審本訴部分：                                  │
│    第二審裁判費為1,500 元（第一審裁判費加徵十分之五，│
│    即4,500 元，惟因撤回上訴，得聲請退還三分之二）。  │
│丙、第二審反訴部分：                                  │
│    第二審裁判費為34,175元（非財產權離婚請求部分按第一│
│    審裁判費加徵十分之五，即4,500元，財產權請求部分， │
│    訴訟標的價額為650萬元，應徵第二審裁判費98,025元， │
│    惟因撤回上訴，得聲請退還三分之二）。              │
│丁、綜上，本院合計相對人即被告即反訴原告於本件確定訴訟│
│    費用應負擔102,669 元（66994 ＋1500＋34175 ＝102669│
│    ）。                                              │
│                                                      │
│                                                      │
│                                                      │
│                                                      │
└───────────────────────────┘


司法院資訊處製作；財團法人民間司法改革基金會備份。
